【裁判字號】    89,訴,2129
【裁判日期】    891122
【裁判案由】    偽造文書
【裁判全文】
臺灣臺中地方法院刑事判決                        八十九年度訴字第二一二九號
    公  訴  人  臺灣臺中地方法院檢察署檢察官
    被      告  甲○○
右列被告因偽造文書案件，經檢察官提起公訴（八十九年度偵字第一三四八七號），
本院判決如左：
    主  文
甲○○行使變造私文書，足以生損害於他人，處有期徒刑肆月，緩刑貳年。
    事  實
一、甲○○係設於台中市○○路○段十巷九九弄七之十一號一樓之世欣欣業有限公司
    （下稱世欣公司）之負責人，該公司欲製造電擊棒輸出以色列，依內政部函釋要
    求，電擊棒新產品輸出時須提出有鑑定能力之機關測試報告（內容含有高壓多少
    ＫＶ、電流多少ＵＡ、對正常人體有無安全顧慮等），甲○○乃於民國（下同）
    八十九年三月十四日將其公司所生產之「霹靂００七型」電擊棒送至設於新竹縣
    竹東鎮○○路○段一九五之六號之工業技術研究院能源與資源研究所（下稱工研
    院能資所）測試，該所於同月十六日作出測試報告，惟該工研院能資所所出具之
    報告未符合內政部要求之格式，即於同年三月底某日以打字方式，製作如內政部
    所要求之「測試結果報告」一件，寄由工研院能資所蓋上該機關之戳章，而作成
    由該工研院能資所所出具符合內政部要求格式之測試結果報告，甲○○於收該報
    告後，明知該報告之備考欄僅載明：「一、參考管人員工業安全衛生訓練班電氣
    安全資料。二、參考工業研究院工業安全衛生技術發展中心資料（如附件）研判
    。」等語，且其送往測試之內容並未對人體是否有安全顧慮一項進行測試，竟未
    經工研院能資所之同意，擅自在該報告備考欄上加載：「三、對正常人體無安全
    顧慮」等語，而變造該等證明測試前開由世欣公司所製造「霹靂００七型」電擊
    棒之測試報告，以生損害於工研院能資所關於測試報告之正確性。甲○○於變造
    完成後，隨即檢附相關文件連同該經變之測試報告，一併向台中縣警察局提出申
    請核准外銷，而行使之，足以生損害於工研院能資所關於測試報告之正確性，後
    經台中縣警局函警政署轉內政部，內政部乃於八十九年五月六日以台（八九）內
    警字第八九八０五００號函覆世欣公司同意其外銷上開電擊棒至以色列，亦足生
    損害於警察機關及內政部就電擊棒製造外銷管理之正確性，嗣後經內政部據報函
    由台中縣警察局追查而查知上情。
二、案經台中縣警察局移送臺灣臺中地方法院檢察署檢察官偵查起訴。
    理  由
一、訊據被告甲○○對於其未經工研院能資所之同意，即在已蓋有該章戳章之測試報
    告備考欄上加載「三、對正常人體無安全顧慮」等語，並檢附該報告向台中縣警
    察局申請製造外銷等情固均坦承不諱，惟矢口否認有何右開犯行，並辯稱：該測
    試結果對人體確無安全顧慮，伊係根據測試結果研判，始自行加載，且該文書係
    由世欣公司打字交由工研院能資所蓋章，並非由工研院能資所所出具，伊應有權
    加載云云；經查：被告前開自白部分，有世欣公司電警棒電擊器測試報告影本一
    二件（未經變及經變造各一件）、測試報告影本一件、台中縣警察局八十九年四
    月二十九日中縣警行字第四九九三號函影本一件、內政部八十九年五月六日台（
    八九）內警字第八九八０五００號函影本一件及工研院能資所八十九年十月三日
    （八九）工研能電字第一三六一號函一件在卷可資佐證。被告雖以前詞置辯，惟
    上開測試結果報告，經由工研院能資所蓋上戳章後，由成為由工研院能資所所出
    具之測試結果報告，可供用以證明前開由世欣公司所製造「霹靂００七型」電擊
    棒之實際測試結果之文書，被告自無任意再以變造之權，此與契約書由非契約當
    事人所製作，經由契約當事人雙方簽署後，契約當事人之一方或他人均無權再就
    契約內容為片面之修改一樣，是其所辯該文書係由世欣公司打字交由工研院能資
    所蓋章，並非由工研院能資所所出具，伊應有權加載云云，顯無可採。再者，前
    開「霹靂００七型」電擊棒測試範圍，並不包括測試該「霹靂００七型」電擊棒
    對正常人體有何影響及對於正常人體是否有安全顧慮，且該等問題並非工研院能
    資所之領域專長等情，復有工研院能資所八十九年十月三日（八九）工研能電字
    第一三六一號函一件及八十九年十月十七日（八九）工研能電字第一四三七號函
    一件在卷可參，足見本件「霹靂００七型」電擊棒對正常人體有何影響及對於正
    常人體是否有安全顧慮，均未經工研院能資所測試（工研院能資所甚表明非其領
    域專長），則被告逕在上開已作成由工研院能資所出具之測試結果報告上，加載
    未經工研院能資所測試之事項之結果，自對於工研院能資所測試結果之正確性可
    所損害，被告辯稱共造成損害云云，顯非事實，亦無可取。本件事證明確，被告
    之前開犯行，已足以證明。
二、核被告所為，係犯刑法第二百十六條、第二百十條之行使變造私文書罪，公訴人
    認係行使偽造私文書罪，尚有未洽。被告變造私文書後加以行使，其變造之低度
    行為，應為行使之高度行為所吸收，不另論罪。（最高法院五十九年臺上字第二
    五八八號判例參照）。爰審酌被告之素行資料、犯罪之動機、目的、手段、犯罪
    所生損害之程度不大及其犯罪後態度等一切情狀，量處如主文所示之刑。末查，
    被告前未曾受有期徒刑以上刑之宣告，有臺灣高等法院被告全國前案紀錄表附卷
    可證，其因一時失慮致犯本罪，其受此科刑宣告之教訓，當知警慎，應無再犯之
    虞，是本院認為前開所宣告之有期徒，以暫不執行為適當，併予宣告緩刑二年，
    以啟自新。
三、公訴意旨另以：被告持前開經變造之測試結果報告，向台中縣警察局申請核准外
    銷，該局承辦人員郭國基檢視被告檢附之相關資料影本，誤認霹靂００七型電擊
    棒業經工研院能資所測試對人體無安全顧慮，符合內政部函文規定，而登載於所
    掌之公文書，台中縣警察局因此於八十九年四月二十九日，以中縣警行字第四九
    九三號函內政部警政署，表示世欣公司申請製造電擊棒外銷以色列一案，核與電
    氣警棍、警棒、電擊器管理辦法第四條規定相符，內政部警政署據此轉報內政部
    ，內政部遂於八十九年五月六日以台（八九）內警字第八九八０五００號函覆世
    欣公司，就該公司申請製造電擊棒外銷以色列一案，同意備查，足以損害於警政
    機關、內政部就電擊棒製造外銷管理之正確性，因認被告此部分另涉刑法第二百
    十四條之使公登載不實罪等語。惟按刑法第二百十四條之罪，以明知為不實事項
    ，而使公務員登載於職務上所掌管之公文書為要件，是若無該條所指之公務員因
    而將該不實事實，登載於職務上所掌管之公文書之行為，自無構成該條犯罪可言
    ；經查：被告於檢附前開經變造之測試結果報告向台中縣警察局申請後，台中縣
    警察局於書面審核後，並未登載於其職務上所掌管之任何公文書，而係逕備函文
    將該等資料及申請書函警政署轉內政部等情，業據證人即台中縣警察局承辦人員
    郭國基於偵查中證述明確（見偵查卷第五十一頁背面、第五十二頁），足見被告
    向台中縣政府提出申請後，台中縣警察局之承辦人員並未因此而有登載於職務上
    所掌公文書之行為，公訴人認有此行為，應係誤會；再者，經本院向內政部函索
    其因被告申請本案而登載之文書，內政部覆本院，該部審查所附文件齊備，即函
    覆同意備查並請確實依具結保證，絕不超量製造不流入國入市場等語，亦有該部
    八十九年十月二十一日台（八九）內警字第八九０五一五八號函附卷可參，足見
    內政部之承辦人員，對於被告之本件申請，除發函同意備查外，亦未有任何登載
    於其職務上所掌管之公文書之行為，應無疑問。故而，本件既均無刑法第二百十
    四條所稱公務員因此登載於職務上所掌管之公文書之行為，揆諸前開說明，自無
    由構成該條之罪，此外，本院復查無其他任何積極證據，足資證明被告確有公訴
    人所指之此部分犯罪，應認不能證明被告有此部分之犯罪，惟公訴人認此部分與
    前開論罪科刑部分，有裁判上一罪之關係，爰不另為無罪之諭知，併予說明。
據上論斷，應依刑事訴訟法第二百九十九條第一項前段，刑法第二百十六條、第二百
十條、第七十四條第一款，判決如主文。
中    華    民    國      八十九      年     十一     月     二十二     日
                                        法  官    李  國  增
右正本證明與原本無異。
如不服本判決，應於送達後十日內向本院提出上訴狀（須附繕本），上訴於台灣高等
法院台中分院。
                                        書記官
中    華    民    國      八十九      年     十一     月     二十二     日
附錄法條：
刑法第二百十條：偽造、變造私文書，足以生損害於公眾或他人者，處五年以下有期
                徒刑。
刑法第二百十六條：行使第二百十條至第二百十五條之文書者，依偽造、變造文書或
                  登載不實事項或使登載不實事項之規定處斷。


司法院資訊處製作；財團法人民間司法改革基金會備份。
